【裁判字號】    95,再易,18
【裁判日期】    950710
【裁判案由】    再審之訴
【裁判全文】
臺灣臺北地方法院民事判決              95年度再易字第18號
再審 原告  甲○○
再審 被告  乙○○
上列當事人間請求排除侵害事件，再審原告對於中華民國九十五
年三月十三日，本院九十四年度簡上字第四○三號確定判決提起
再審之訴，本院判決如下：
  主  文
再審之訴駁回。
再審訴訟費用由再審原告負擔。
  事實及理由
(甲)程序方面：
一再審原告起訴主張本院前揭確定判決有民事訴訟法第四百九十
  六條第一項第一款、第四百三十六條之七之情形，前揭確定判
  決係於民國九十五年三月二十七日送達再審原告，再審原告係
  於九十五年四月二十一日，提起本件再審之訴，此有該送達證
  書附於該卷宗，經調卷查閱屬實，且有起訴狀上之本院收文戳
  在卷可稽，並未逾三十日之法定不變期間，合先敘明。
二本件依民事訴訟法第五百零二條第二款規定，不經言詞辯論而
  為判決，再審被告未提出書狀作何聲明或陳述。
(乙)實體方面：
一再審原告主張：原確定判決摭拾臺灣高等法院九十三年度上字
  第三三一號和解筆錄之片段，未詳閱該筆錄內容全文，遽爾認
  定兩造和解之內容，使用「自由進出」之文字，並未加註「逃
  生必要」明文限制，認為再審原告應有再審被告可能持鑰匙進
  出屋頂遛狗、晒衣之認知，進而認定再審原告無民法第九百六
  十二條所定排除侵害請求權，事實殊未憑證據，顯然消極的不
  適用民法第七百三十七條規定，有民事訴訟法第四百九十六條
  第一項第一款之再審事由。另再審被告於原第一審程序已自認
  拋棄對於系爭屋頂平台之請求權，原確定判決竟認定再審被告
  得至系爭屋頂平台晒衣、溜狗，違反最高法院二十六年台上字
  第八○五號判例，亦有民事訴訟法第四百九十六條第一項第一
  款之再審事由。又前開和解筆錄記載再審被告得自由進出屋頂
  平台，參酌公寓大廈管理條例第六條第一項第二款規定，應屬
  民法第七百八十七條規定之通行權，原審判決擴張前開和解筆
  錄解釋，違反上開規定，亦有民事訴訟法第四百九十六條第一
  項第一款之再審事由。且兩造達成前開訴訟上和解，約定再審
  被告得自由進出屋頂平台，依和解洽談過程再審被告僅得於逃
  生等緊急情況始得自由進出，原確定判決摭拾筆錄中前後不符
  之片段記載，不僅違背最高法院五十一年台上字第一○一號判
  例，亦違反論理法則及經驗法則，有民事訴訟法第四百九十六
  條第一項第一款之再審事由。至原審判決漏未審酌依前開和解
  筆錄再審被告已拋棄返還屋頂平台之請求權及公寓大廈管理條
  例第六條第一項第二款規定兩項證物，再審原告依民事訴訟法
  第四百三十六條之七規定，亦得提起本件再審之訴云云。
二關於再審原告主張前揭確定判決有民事訴訟法第四百九十六條
  第一項第一款所規定適用法規顯有錯誤之再審事由部分：
  按民事訴訟法第四百九十六條第一項第一款所謂適用法規顯有
  錯誤，係指確定判決所適用之法規，顯然不合法律或與現尚有
  效之解釋或最高法院現尚有效之判例顯然違反者而言，並應以
  確定判決所認定之事實為基礎，以判斷其適用法規是否顯有錯
  誤。且確定判決消極的不適用法規，依司法院大法官釋字第一
  七七號解釋，以顯然影響裁判者，始得據為再審理由。次按另
  按解釋意思表示原屬事實審法院之職權，原確定判決不過就事
  實審法院所確定之事實為法律上之判斷，事實審法院解釋意思
  表示，縱有不當，亦不生適用法規顯有錯誤問題（最高法院六
  十四年台再字第一四○號判例要旨參照）。查兩造前於臺灣高
  等法院九十三年度上字第三三一號民事事件達成訴訟上和解，
  約定再審被告得自由進出系爭公寓屋頂平台，則原確定判決依
  兩造和解內容解釋上開和解筆錄所約定自由進出之意思，依上
  開說明，自屬於原審法院認定事實之職權，且兩造間系爭訴訟
  上和解，依私法自治原則，自以和解筆錄記載為據。且再審原
  告復未能舉證原確定判決依和解內容所為判斷，有何與民事訴
  訟法及民法和解規定有悖情事，空言泛論原確定判決未引用民
  法第七百三十七條，有司法院大法官會議釋字第一七七號解釋
  所指消極不適用法規之違誤，及違反公寓大廈管理條例第六條
  第一項第二款、民法第七百八十七條規定之情形，和原確定判
  決認定違反論理法則、經驗法則，有適用法規顯有錯誤情事云
  云，要無足採。另再審原告泛言原確定判決對再審被告已自認
  拋棄對於系爭屋頂平台之請求權，原審判決竟認定再審被告得
  至系爭屋頂平台晒衣、溜狗，違反最高法院二十六年台上字第
  八○五號判例云云，姑不論與上開和解筆錄內容不符，且係就
  原確定判決認定事實之職權行使為指摘，難謂係具體指摘原確
  定判決如何適用法規顯有錯誤，其主張要無理由。
三關於前揭確定判決有民事訴訟法第四百三十六條之七規定，就
  足影響裁判之重要證物漏未斟酌之再審事由部分：
  按民事訴訟法第四百三十六條之七所謂「如就足影響於判決之
  重要證物，漏未斟酌者」，係指當事人在前審程序已經存在並
  已為證據聲明之證據，前審並未認為不重要而忽略證據聲明未
  為調查，或已為調查而未就調查之結果予以判斷，且須足以影
  響裁判結果而言。查，再審原告主張原判定判決漏未審酌依前
  開和解筆錄再審被告已拋棄返還屋頂平台之請求權及公寓大廈
  管理條例第六條第一項第二款規定兩項證物，合於上揭再審事
  由云云，惟前開和解筆錄原確定判決已於事實及理由欄內詳為
  斟酌，且兩造間就系爭屋頂平台使用，係依和解筆錄之內容記
  載，再審原告上開主張委無可採。
四綜上所述，原確定判決並無民事訴訟法第四百九十六條第一項
  第一款、第四百三十六條之七規定之再審事由，再審原告以前
  開事由提起本件再審之訴，為無理由，爰不經言詞辯論，逕以
  判決駁回之。
五本件事證已臻明確，原告其餘主張、陳述及所提證據，經審酌
  與本院前揭判斷不生影響，毋庸再予審酌，併此敘明。
六據上論結，本件再審之訴為無理由，依民事訴訟法第五百零二
  條第二項、第七十八條，判決如主文。
中    華    民    國    95    年    7    月    10    日
                    民事第六庭法  官  吳光釗
                              法  官  曾部倫
                              法  官  姜悌文
以上正本係照原本作成
本判決不得上訴
中    華    民    國    95    年    7     月    10    日
                              書記官  蔡炎暾


司法院資訊處製作；財團法人民間司法改革基金會備份。
